臺灣高等法院民事判決　　　　　　　　 94年度勞再易字第3號
再審　原告　甲○○
訴訟代理人　范析玉
再審　被告　萬客隆股份有限公司
法定代理人　畢瑟
訴訟代理人　葉大殷律師
　　　　　　陳文靜律師
　　　　　　陳希佳律師
上列當事人間給付退休金等事件，再審原告對於中華民國94年1
月4日本院93年度勞上易字第52號確定判決提起再審，本院於94
年9月27日言詞辯論終結，判決如下：
    主  文
再審之訴駁回。
再審訴訟費用由再審原告負擔。
    事實及理由
甲、程序部分：
    按再審之訴，應自判決確定時起，30日之不變期間內提起，
    民事訴訟法第500條第1項、第2項著有明文。本院93年度勞
    上易字第52號判決，係於民國94年1月4日宣示，有宣示判決
    筆錄在卷可稽。該判決不得上訴第三審，故於判決宣示之日
    確定。再審原告於同年2月3日提起再審之訴，有本院收狀戳
    蓋於再審訴狀可資查考。再審原告提起再審之訴，未逾30日
    之不變期間，所提再審之訴，係屬合法，合先敘明。
乙、實體部分：
一、再審原告主張；
  (一)兩造前經桃園縣政府勞工局依勞資爭議法第21條調解成立，
    依該條調解成立者視為爭議雙方間之契約，再審被告應依調
    解結果給付。依據勞資爭議調解成立書，再審被告應依違反
    勞動基準法（以下簡稱勞基法）以及最高法院90年度台上字
    第1055號判決意旨給付退休金、其他給付及職災補償予再審
    原告，此部分依民事訴訟法第496條第12款提起再審之訴。
  (二)再審被告終止勞動契約並未符合勞基法第13條但書規定，其
    終止並不合法。又勞基法第13條規定，職災醫治療養期間雇
    主不得終止勞動契約，如合於法定要件而終止勞動契約，亦
    須依法補償職災給付後始得為之。故再審被告未給付職災補
    償前，仍應負擔再審原告之職災醫療費用。再審原告現在仍
    因職災後遺症（癲癇）自費醫療中，自再審被告終止再審原
    告勞工保險職災醫療後，再審原告已無法工作（因勞工保險
    、商業保險均不保職災後遺症者，癲癇發作容易產生休克死
    亡而且發作無預警，再審原告曾在公車上及走路中發作，屬
    職災後高危險人員，所以勞基法第13條規定職災醫治療養期
    間不得終止勞動契約，政府也立職業災害保護法、勞基法第
    61條也規定應給付職災補償，職災後遺症癲癇非短時間可醫
    好，需長期照顧）。依職業災害勞工保護法第25條第3款規
    定，職業災害勞工可在資遣費與退休金，擇一行使。再審原
    告非請求給付退休金，而是再審被告於92年2月違反勞基法
    第13條、第11條終止職業災害醫治中再審原告之勞動契約，
    未依職災補償，而產生之給付責任。再審原告職災後並未繼
    續工作4年，因職災後不勝任工作，休2年職災假（屬法定公
    傷假）。再審原告並未工作至92年3月5日，此由再審原告之
    銀行薪資入帳資料及2月份資遣明細表即可查知。再審被告
    稱再審原告工作至92年3月5日，則其薪資入帳證據何在? 又
    排定休假及上班係再審被告所定員工守則明定，故排定之休
    假及上班，依規定再審被告均要給付工資。此外再審被告稱
    年終獎金依照規定是於每年元月份併入薪資發放，可是再審
    原告銀行帳戶至今未見薪資匯款入帳資料。依上說明，原確
    定判決有民事訴訟法第496條第1項第2款判決理由與主文顯
    有矛盾之再審事由云云。
  並聲明：(一)本院93年度勞上易字第52號確定判決不利再審原告
            部分廢棄。
          (二)第一審駁回再審原告後開第三項部分廢棄。
          (三)再審被告應再給付再審原告新台幣一百零六萬七千
            八百三十二元。
二、再審被告則以：
　　再審原告主張渠係依民事訴訟法第496條第1項第2款、第12
    款之規定提起再審之訴，惟再審原告之主張均無足取，爰臚
    述如下：
  (一)再審原告主張兩造間業經縣政府勞工局勞資爭議調解成立，
　　故依勞資爭議處理法第21條：「勞資爭議經調解成立者，視
　　為爭議當事人間之契約，…」，再審被告即應給付，原確定
    判決未予注意，而有民事訴訟法第496條第1項第12款：「當
　　事人發現就同一訴訟標的在前已有確定判決或和解、調解或
　　得使用該判決或和解、調解者」之再審事由云云，恐屬誤會
    。因該款所稱之和解、調解，係指與確定終局判決有同一效
    力之和解或調解而言。蓋訴訟標的於確定終局判決中已經裁
    判者，當事人不得就該法律關係更行起訴。和解與調解成立
    者，依同法第380條及第416條之規定，與確定終局判決有同
    一效力，當事人在訴訟進行中如發見同一訴訟標的，在前已
    有確定判決者，固得請求法院裁定駁回原告之訴，若在判決
    確定後始發見者，自得對於確定判決提起再審之訴，以免裁
    判有所牴觸。再審原告所指之調解，係指桃園縣政府勞資爭
    議調解」，依勞資爭議處理法第21條規定：「勞資爭議經調
    解成立者，視為爭議當事人間之契約」，換言之，勞資爭議
    調解成立者，僅有民事契約之效力，並無與確定終局判決同
    一之效力，是上開勞資爭議成立之調解，顯非民事訴訟法第
    496條第1項第12款所指之調解。
  (二)再審原告另主張依最高法院90年度台上字第1055號判決意旨
    ，原確定判決應判職災補償，故亦有民事訴訟法第496條第1
    項第12款之再審事由云云。然該款所謂在前已有確定判決或
    和解、調解或得使用該判決或和解、調解者，以前後兩訴之
    訴訟標的同一為要件（最高法院66年度台上字第1542號判例
    要旨參照)。再審原告所指最高法院90年度台上字第1055號
    判決，經查係第三人間之訴訟，與兩造全然無涉，自無訴訟
    標的同一之可言，再審原告主張依該院90年度台上字第1055
    號判決要旨，有同法第496條第1項第12款之再審事由，亦屬
    無據。
  (三)再審原告又主張原確定判決有民事訴訟法第496條第1項第2
    款判決理由與主文顯有矛盾之再審事由云云。然民事訴訟法
    第496條第1項第2款所謂判決理由與主文顯有矛盾，係指判
    決依據當事人主張之事實，認定其請求或對造抗辯為有理由
    或無理由，而於主文為相反之諭示，且其矛盾為顯然者而言
    。茲確定判決於理由欄，認定再審原告對於再審被告部分之
    上訴，為無理由，而於主文諭示駁回再審原告此部分之上訴
    。依上說明，並無判決理由與主文顯有矛盾之情形 (最高法
    院80年度台再字第130號判例要旨參照)。本件原確定判決主
    文記載：「原判決關於駁回上訴人後開第二項之訴部分，及
    該部分假執行之聲請，暨訴訟費用之裁判廢棄。被上訴人應
    給付上訴人新台幣六千八百八十元。其餘上訴駁回。第一、
    二審訴訟費用，由被上訴人負擔千分之六，餘由上訴人負擔
    。」，其理由第四項則依序對上訴人 (即再審原告)主張之
    各項逐一判斷，最後認為被上訴人 (即再審被告)應給付上
    訴人特別休假應休而未休之工資六千八百八十元，其餘上訴
    人之主張均無可取。從原確定判決之理由及主文觀之，並未
    有矛盾或相反之諭示，參諸上開判例要旨，原確定判決並無
    民事訴訟法第496條第1項第2款判決理由與主文顯有矛盾之
    再審事由，再審原告此部分之主張並無理由。
  並聲明：再審原告之訴駁回。
三、再審原告起訴主張兩造間之爭執，前經桃園縣政府勞工局依
    勞資爭議法第21條調解成立，再審原告原得依該成立之調解
    請求強制執行，本院93年度勞上易字第52號確定判決疏未注
    意及此，仍為判決，有民事訴訟法第496條第1項第12款之再
    審事由。又上開確定判決對於：(一)再審原告主張之職災醫治
    療養期間雇主不得終止勞動契約，如合於法定要件而終止勞
    動契約，亦須依法補償職災給付後始得為之。(二)職業災害勞
    工可在資遣費與退休金，擇一行使。再審原告非請求給付退
    休金，而是再審被告於92年2月違反勞基法第13條、第11條
    終止職業災害醫治中再審原告之勞動契約，未依職災補償，
    而產生之給付責任。(三)再審原告並未工作至92年3月5日；排
    定之休假及上班，依規定再審被告均要給付工資；此外再審
    被告稱年終獎金依照規定是於每年元月份併入薪資發放，可
    是再審原告銀行帳戶至今未見薪資匯款入帳資料等情事云云
    ，認定之理由與主文矛盾，有民事訴訟法第496條第1項第2
    款之再審事由。因依上開二款規定，提起本件再審之訴，求
    為如其聲明所示之判決。再審被告則以再審原告上揭所述，
    均不符合民事訴訟法第496條第1項第2款、第12款之再審事
    由等語，資為抗辯。
四、茲就再審原告所主張之再審事由，是否有理由，分別說明如
    下：
  (一)關於民事訴訟法第496條第1項第12款部分：
   A、再審原告主張兩造間業經縣政府勞工局勞資爭議調解成立
      ，依勞資爭議處理法第21條：「勞資爭議經調解成立者，
      視為爭議當事人間之契約」規定，再審被告即應給付，原
      確定判決未予注意，而有本款：「當事人發現就同一訴訟
      標的在前已有確定判決或和解、調解或得使用該判決或和
      解、調解者」之再審事由云云。為本款所稱之和解、調解
      ，係指與確定終局判決有同一效力之和解、調解而言。蓋
      訴訟標的於確定終局判決中已經裁判者，當事人不得就該
      法律關係更行起訴。和解與調解成立者，依同法第380條
      及第416條之規定，與確定終局判決有同一效力，當事人
      在訴訟進行中如發見同一訴訟標的，在前已有確定判決者
      ，固得請求法院裁定駁回原告之訴，若在判決確定後始發
      見者，自得對於確定判決提起再審之訴，以免裁判有所牴
      觸。再審原告所指之調解，係桃園縣政府勞資爭議調解，
      依上引勞資爭議處理法第21條規定，勞資爭議調解成立者
      ，僅具民事契約之效力，並無與確定終局判決同一之效力
      。再審原告此部分所執再審理由，不能成立。
   B、再審原告另主張依最高法院90年度台上字第1055號判決意
      旨，原確定判決應依職災補償之法則判決再審被告給付再
      審原告，故亦有民事訴訟法第496條第1項第12款之再審事
      由云云。然該款所謂在前已有確定判決或和解、調解或得
      使用該判決或和解、調解者，以前後兩訴之訴訟標的同一
      為要件（最高法院66年度台上字第1542號判例要旨參照)
      。再審原告所指最高法院上開判決，係與兩造間完全無關
      之第三人間之訴訟，有該判決影本一份在卷可稽（本院卷
      第52頁），自無所謂訴訟標的同一之可言，再審原告此部
      分主張，亦屬無據。
  (二)關於民事訴訟法第496條第1項第2款部分：
    按民事訴訟法第496條第1項第2款所謂判決理由與主文顯有
    矛盾，係指判決依據當事人主張之事實，認定其請求或對造
    抗辯為有理由或無理由，而於主文為相反之諭示，且其矛盾
    為顯然者而言。茲確定判決於理由欄，認定再審原告對於再
    審被告部分之上訴，為無理由，而於主文諭示駁回再審原告
    此部分之上訴。依上說明，並無判決理由與主文顯有矛盾之
    情形 (最高法院80年度台再字第130號判例要旨參照)。本院
    依職權調閱該確定判決全卷。卷查，確定判決於理由欄，認
    定再審原告對於再審被告之上訴，部分為有理由，部分無理
    由，而於主文諭知：「原判決關於駁回上訴人後開第二項之
    訴部分，及該部分假執行之聲請，暨訴訟費用之裁判廢棄。
    被上訴人應給付上訴人新台幣六千八百八十元。其餘上訴駁
    回。第一、二審訴訟費用，由被上訴人負擔千分之六，餘由
    上訴人負擔。」，其理由第四項則依序對上訴人 (即再審原
    告)主張之各項逐一判斷，最後認為被上訴人 (即再審被告)
    應給付上訴人特別休假應休而未休之工資新台幣六千八百八
    十元，上訴人其餘主張則均無可取。從確定判決之理由及主
    文觀之，並未有矛盾或相反之諭知。參諸上開判例要旨，原
    確定判決並無理由與主文顯有矛盾之再審事由，再審原告此
    部主張，自屬無據。至於再審原告關於：1、依職業災害勞
    工保護法第25條第3款規定，職業災害勞工可在資遣費與退
    休金，擇一行使。2、再審原告職災後並未繼續工作4年，因
    職災後不勝任工作，休2年職災假（屬法定公傷假）。3、再
    審原告並未工作至92年3月5日，此由再審原告之銀行薪資入
    帳資料及2月份資遣明細表即可查知。4、再審被告稱年終獎
    金依照規定是於每年元月份併入薪資發放，可是再審原告銀
    行帳戶至今未見薪資匯款入帳資料云云。查上開各項，均與
　　「判決理由與主文顯有矛盾」之判斷無關，無予審酌之必要
    ，並此敘明。
五、據上論結，本件再審之訴為無理由，依民事訴訟法第78條判
    決如主文。
中　　華　　民　　國　　94　　年　　10　　月　　11　　日
                  民事第四庭審判長法　官 張劍男
　　　　　　　　　　　        　　法　官 陳邦豪
　　　　　　　　　　　      　　　法　官 游明仁
正本係照原本作成。
不得上訴。
中　　華　　民　　國　　94　　年　　10　　月　　17　　日
　　　　　　　　　　　　　　　　　書記官 于  誠
